臺灣臺北地方法院刑事判決　　　　　　 100年度易字第1944號
公　訴　人　臺灣臺北地方法院檢察署檢察官
被　　　告　施均緯
上列被告因犯詐欺案件，經檢察官提起公訴（一百年度偵字第四
五四四號），本院判決如下：
    主    文
施均緯幫助意圖為自己不法之所有，以詐術使人將本人之物交付
，處拘役肆拾日，如易科罰金，以新臺幣壹仟元折算壹日。
    犯罪事實
一、施均緯明知將自己之金融機構帳戶提供他人使用，可能因此
    供不法詐騙份子以詐術使他人將款項匯入自己之金融機構帳
    戶後，再予提領運用，並預見可能因而幫助他人從事詐欺取
    財之目的，詎為應徵工作，於民國九十九年十一月十一日某
    時許，在不詳地點，利用電腦設備連結上網，連結至址設新
    北市○○區○○路五段六○九巷四號十樓之八之「五一八網
    路科技股份有限公司」所架設，網址為「ｈｔｔｐ：／／ｗ
    ｗｗ.５１８.ｃｏｍ. ｔｗ／」之「５１８人力銀行」網站
    ，並以會員身分登入「我的帳戶」，且在「個人履歷管理」
    網頁上修改「理想職務類別：學徒、外務／快遞／送貨、司
    機」等個人資料後，旋即在不詳地點，接獲真實姓名、年籍
    均不詳，自稱「吳經理」之成年人以行動電話號碼0000
    000000號與之聯絡從事接送應召女子性交易之馬伕工
    作後，竟基於幫助真實姓名、年籍均不詳，自稱「吳經理」
    之成年人實施詐欺取財之不確定犯意，於九十九年十一月十
    四日某時許，在位在臺北市中正區○○○路三號之交通部臺
    灣鐵路管理局臺北站東一門前，將其於九十四年十月二十七
    日某時許，前往位在臺北市○○區○○路一段五二號之華南
    商業銀行股份有限公司（下稱華南商業銀行）文山分行，向
    該行申請開立之帳號00000000000000000
    00號帳戶之存摺封面影本一紙、金融卡一張、該金融卡密
    碼一個及其在前開「５１８人力銀行」網站刊登之個人履歷
    一紙交付予真實姓名、年籍均不詳，自稱「吳經理」之成年
    人，供上開真實姓名、年籍均不詳，自稱「吳經理」之成年
    人作為提領及匯出款項之用，施均緯即以此行為幫助該真實
    姓名、年籍均不詳，自稱「吳經理」之成年人實施詐欺取財
    犯行。上開真實姓名、年籍均不詳，自稱「吳經理」之成年
    人於取得前揭施均緯交付之上開華南商業銀行文山分行帳戶
    之金融卡一張及該金融卡密碼後，基於意圖為自己不法所有
    之犯意，為下列行為：
（一）於九十九年十一月十五日下午一時許前某時，在不詳地點
      ，利用電腦設備連結上網，以不詳方式取得之會員帳號及
      密碼登入露天市集國際資訊股份有限公司所架設之露天拍
      賣網站，並該網站上刊登訊息佯稱拍賣ＩＰＨＯＮＥ４行
      動電話，適吳坤益在不詳地點，利用電腦設備連結上網，
      並瀏覽該網頁，因而陷於錯誤，決定購買前開ＩＰＨＯＮ
      Ｅ４行動電話，並於同日下午一時許，在位在桃園縣中壢
      市○○街九七號之統一超商股份有限公司亞文門市內自動
      櫃員機前，以金融卡轉帳之方式，自其向中國信託商業銀
      行股份有限公司申請開立之帳號00000000000
      00號帳戶轉帳新臺幣（下同）五千元至上開華南商業銀
      行文山分行施均緯帳戶內而遭提領一空。
（二）於九十九年十一月十五日下午一時十五分許前某時許，在
      不詳地點，利用電腦設備連結上網，以不詳方式取得之會
      員帳號及密碼登入露天拍賣網站，並該網站上刊登訊息佯
      稱其為李鑫琪欲拍賣全新ＭＳＩ  微星  Ｕ１００  ＰＬ
      ＵＳ  小筆電，適趙雪貞在不詳地點，利用電腦設備連結
      上網，並瀏覽該網頁，因而陷於錯誤，決定購買前開「全
      新ＭＳＩ  微星  Ｕ１００  ＰＬＵＳ  小筆電」，並於
      同日下午一時二十七分許，先以五千元之代價，下標購買
      前開「全新ＭＳＩ  微星  Ｕ１００  ＰＬＵＳ  小筆電
      」，復於同日下午一時三十五分許，依指示以網路轉帳方
      式，自其向華南商業銀行股份有限公司申請開立之帳號0
      00000000000號帳戶內匯入五千元至上開華南
      商業銀行文山分行施均緯帳戶內而遭提領一空。
（三）於九十九年十一月十五日下午二時三十四分許前某時許，
      在不詳地點，利用電腦設備連結上網，以不詳方式取得之
      會員帳號「ｎｏｋｉａ0000000」及密碼登入雅虎
      奇摩拍賣網站，並該網站上刊登訊息佯稱拍賣三菱（Ｍｉ
      ｔｓｕｂｉｓｈｉ）ＲＤＴ２６１ＷＨ  Ｈ—ＩＰＳ的２
      ５吋螢幕，適徐夢玲在苗栗縣苗栗市○○街一九號，利用
      電腦設備連結上網並瀏覽該網頁，因而陷於錯誤，於同日
      下午二時三十四分許，先以一萬元代價，下標購買前開「
      Ｍｉｔｓｕｂｉｓｈｉ）ＲＤＴ２６１ＷＨ  Ｈ—ＩＰＳ
      的２５吋螢幕」，復於同日下午二時五十五分許，依指示
      以網路轉帳方式，自其向國泰世華商業銀行股份有限公司
      申請開立之帳號000000000000000號帳戶
      內匯入一萬零一百元至上開華南商業銀行文山分行施均緯
      帳戶內而遭提領一空。
（四）於九十九年十一月十五日下午一時五十七分許前某時許，
      在不詳地點，利用電腦設備連結上網，以不詳方式取得之
      會員帳號「ｊｄｈａｕａｔｅａ」及密碼登入露天拍賣網
      站，並該網站上刊登訊息佯稱拍賣全新ＨＴＣ  Ｄｅｓｉ
      ｒｅ（Ａ８１８１）行動電話，適陳逸昌在其位在臺南市
      ○區○○路一七○巷二二號住處內，利用其上開住處內電
      腦設備連結上網並瀏覽該網頁，因而陷於錯誤，於同日晚
      上六時三十六分許，在上開住處內，先以七千元之代價，
      下標購買前開「全新ＨＴＣ  Ｄｅｓｉｒｅ（Ａ８１８１
      ）行動電話」，旋依指示以網路轉帳方式，自其向中國信
      託商業銀行股份有限公司申請開立之帳號0000000
      00000號帳戶內匯入七千元至上開華南商業銀行文山
      分行施均緯帳戶內而遭提領一空。
（五）於九十九年十一月十五日下午五時許前某時許，在不詳地
      點，利用電腦設備連結上網，以不詳方式取得之會員帳號
      及密碼登入露天拍賣網站，並該網站上刊登訊息佯稱拍賣
      ＩＰＨＯＮＥ４行動電話，適陳怡芳在其位在臺北市中山
      區○○○路○段一四○巷四號四樓居所內，利用電腦設備
      連結上網並瀏覽該網頁，因而陷於錯誤，決定購買前開Ｉ
      ＰＨＯＮＥ４行動電話，並於同日晚上六時五十分許，在
      位在臺北市中山區○○○路○段一四三號之玉山商業銀行
      股份有限公司中山分行內自動櫃員機前，以金融卡轉帳方
      式，自其向玉山商業銀行股份有限公司申請開立之帳號0
      000000000000號帳戶內轉帳二萬零一百二十
      元至上開華南商業銀行文山分行施均緯帳戶內而遭提領一
      空。
（六）於九十九年十一月十五日下午六時許前某時許，在不詳地
      點，利用電腦設備連結上網，以不詳方式取得之會員帳號
      「ｅｔ０２５１６４」及密碼登入雅虎奇摩拍賣網站，並
      該網站上刊登訊息佯稱拍賣ＩＰＨＯＮＥ４行動電話，適
      羅心妤在其位在臺北市○○區○○路四九七之一號之公司
      內，利用其公司內電腦設備連結上網並瀏覽該網頁，因而
      陷於錯誤，決定購買前開ＩＰＨＯＮＥ４行動電話，並於
      同日晚上六時五十一分許，在位在臺北市○○區○○路三
      ○七號之中國信託商業銀行股份有限公司士林分行內自動
      櫃員機前，以金融卡轉帳方式，自其向中國信託商業銀行
      股份有限公司申請開立之帳號000000000000
      號帳戶內轉帳二萬元至上開華南商業銀行文山分行施均緯
      帳戶內而遭提領一空。嗣吳坤益、趙雪貞、徐夢玲、陳逸
      昌、陳怡芳、羅心妤因分別察覺有異而報警處理，始循線
      查知上情。
二、案經陳逸昌、吳坤益、徐夢玲訴由臺北市政府警察局文山第
    一分局報請臺灣臺北地方法院檢察署檢察官偵查起訴。
    理    由
壹、證據能力部分：
    按被告以外之人於審判外之言詞或書面陳述，除法律有規定
    者外，不得作為證據。被告以外之人於審判外之陳述，雖不
    符前四條之規定，而經當事人於審判程序同意做為證據，法
    院審酌該言詞陳述或書面陳述作成時之情況，認為適當者，
    亦得為證據。當事人、代理人或辯護人於法院調查證據時，
    知有刑事訴訟法第一百五十九條第一項不得為證據之情形，
    而未於言詞辯論終結前聲明異議者，視為有前項之同意，刑
    事訴訟法第一百五十九條第一項、第一百五十九條之五分別
    定有明文。經查，本院認定事實所憑之證據，部分屬傳聞證
    據，惟檢察官及被告施均緯均未於本院言詞辯論終結前對其
    等證據能力聲明異議，本院審酌該等言詞或書面陳述作成之
    情況，並無非出於任意性或不正取供，或違法或不當情事，
    且客觀上亦無不可信之情況，堪認為適當，依刑事訴訟法第
    一百五十九條之五第二項規定，均得作為證據，先予敘明。
貳、實體部分： 
  一、訊據被告固不否認於前開時間、地點，曾向華南商業銀行
      文山分行申請開立帳戶，且他人曾分別對告訴人吳坤益、
      徐夢玲、陳逸昌、被害人趙雪貞、陳怡芳及羅心妤施用詐
      術，致告訴人吳坤益、徐夢玲、陳逸昌、被害人趙雪貞、
      陳怡芳及羅心妤因而陷於錯誤，將款項分別匯入其所開立
      之帳戶等情，惟辯稱：伊去應徵馬伕的工作，對方要求伊
      將提款卡、密碼交給對方，讓小姐可以匯款到伊的帳戶，
      伊再去提款給公司，所以伊就把提款卡、密碼交付給對方
      ，伊還沒有開始做馬伕的工作，也不知道對方後來拿去詐
      騙別人云云。經查：
  （一）告訴人吳坤益、徐夢玲、陳逸昌、被害人趙雪貞、陳怡
        芳、羅心妤分別為上開真實姓名、年籍均不詳，自稱「
        吳經理」之成年人施用詐術，因而陷於錯誤，分別將五
        千元、一萬零一百元、七千元、五千元、二萬零一百二
        十元及二萬元轉帳匯款至上開華南商業銀行文山分行被
        告帳戶內等情，為被告所不否認，核與告訴人吳坤益、
        徐夢玲、陳逸昌、被害人趙雪貞、陳怡芳、羅心妤於警
        詢中指訴情節相符，並有Ｗｉｎｄｏｗｓ  Ｌｉｖｅ
        Ｈｏｔｍａｉｌ列印郵件即露天拍賣網站列印資料、中
        國信託個人網路銀行臺幣活存明細列印資料、玉山商業
        銀行股份有限公司陳怡芳帳戶存摺內頁影本、華南銀行
        「網路ＡＴＭ」—入帳通知列印資料、直接或自動出價
        成功送出列印資料、網路即時通交談紀錄、黑貓宅急便
        查詢中心列印資料、雅虎奇摩拍賣網站通知信、得標證
        明、國泰世華商業銀行ＭｙＡＴＭ明細表—轉帳資料、
        國泰世華帳戶交易明細查詢—查詢結果資料、國泰世華
        銀行對帳單、國泰世華銀行徐夢玲活期儲蓄存款帳戶存
        摺影本、中國信託銀行自動櫃員機交易明細表影本、華
        南商業銀行文山分行九十九年十二月十日（九九）華文
        山字第九九○○一三三號函及其檢附客戶基本資料、華
        南銀行存摺存款交易明細帳、華南商業銀行文山分行一
        百年七月二十六日（一○○）華文山字第一○○○○○
        七三號函及其檢附客戶基本資料、華南商業銀行存款往
        來明細表暨對帳單、存款事故狀況查詢及金融卡帳戶資
        料查詢等件在卷可參，足認被告所開立之前開華南商業
        銀行文山分行帳戶確曾為上開真實姓名、年籍均不詳，
        自稱「吳經理」之成年人作為實施詐欺取財犯行之用。
  （二）被告雖以前開情詞置辯。按之社會常態，應徵工作者於
        應徵工作時，除非係臨性點工，若係正式工作，應徵者
        應備相關履歷，至徵人之公司或行號指定之處所面試，
        雙方見面談妥工作時間、工作報酬、工作內容等關係個
        人權益之重要事項，再交付個人未來領取薪資之帳號，
        作為薪資匯款之用，而非交付帳戶之提款卡或密碼。且
        應徵者須陳明個人基本資料，俾利申報薪資所得。查，
        被告於本院審理時庭呈之其在前開「５１８人力銀行」
        網站刊登之個人履歷一紙上載明其累計工作經驗一至二
        年，對於此一般徵人常規，自知之甚詳。惟被告先於警
        詢時自承：於九十九年十一月十四日，伊與吳經理約定
        在臺北火車站（東一門）見面，並且把履歷表、帳戶影
        本、提款卡（含密碼）一同交付給吳經理，於過程中，
        伊有詢問吳經理公司位置，但是吳經理以避免遭受警方
        查緝為由，拒絕告知，伊不知道該名自稱吳經理之人之
        真實姓名、年籍資料等語，復於偵查中陳稱：去年十一
        月伊去應徵馬伕的工作，對方要求伊提款卡、密碼給對
        方，讓小姐可以匯款到伊的帳戶，伊再去提款給公司，
        所以伊就把提款卡、密碼交付給對方，後來對方叫伊等
        電話，就沒有下文了等語，足見本案被告非但對於該取
        得其帳戶金融卡及金融卡密碼之前開自稱「吳經理」之
        成年人之真實姓名、年籍資料、服務公司及職稱均毫無
        所悉，且在未曾至對方之營業場所，更未與對方談妥上
        開各事項之情形下，即交出上開帳戶之金融卡及密碼，
        有違上開應徵常規至明。
  （三）按刑法上之故意犯，可分為直接故意與不確定故意，所
        謂不確定故意即指行為人對於構成犯罪之事實，預見其
        發生而其發生並不違反其本意，刑法第十三條第二項定
        有明文。次按金融存款帳戶，事關存戶個人財產權益之
        保障，屬個人理財之工具，若該帳戶之存摺與金融卡、
        印鑑、密碼相結合，則專屬性、私密性更形提高，除非
        本人或與本人具密切親誼關係者，難認有何正當理由可
        自由流通使用，稍具通常社會歷練與經驗法則之一般人
        亦均有應妥善保管上開物件，防止被他人冒用之認知，
        縱須將該等物品交付與自己不具密切親誼之人時，亦必
        深入瞭解該他人之可靠性與用途，以防止遭他人違反自
        己意願使用或不法使用之常識，且存摺、金融卡、印鑑
        等有關個人財產、身分之物品，如淪落於不明人士手中
        ，極易被利用為與財產有關之犯罪工具，此為一般社會
        大眾所知悉。本案被告供承其為應徵司機工作而與取得
        其帳戶金融卡及金融卡密碼之真實姓名、年籍均不詳，
        自稱「吳經理」之成年人聯繫，然二人卻相約在交通部
        臺灣鐵路管理局臺北站東一門前，而非正常公司行號內
        見面，顯與一般應徵工作之情形迥異，已如前述；且被
        告對於該取得其帳戶金融卡及金融卡密碼之前開自稱「
        吳經理」之成年人之真實姓名、年籍資料均毫無所悉，
        而該自稱「吳經理」之成年人既表明被告所交付之帳戶
        係供客戶逕行匯入性交易代價，則該自稱「吳經理」之
        成年人竟不以其個人或公司名義申請開立帳戶供客戶匯
        款使用，而係使用被告前開華南商業銀行文山分行帳戶
        帳戶供客戶匯款之用，顯然與社會常情相違。再者，客
        戶當場看中意與之為性交易之性交易工作者（即一般所
        稱小姐）後，竟不當場交付性交易工作者性交易代價，
        而先前往金融機構或自動櫃員機前匯款至被告所提供上
        開帳戶內，再返回飯店、賓館或套房等雙方約定為性交
        易行為之場所與性交易工作者為性交易，苟擬與客戶為
        性交易之性交易工作者於客戶匯款後，逕自離去雙方約
        定為性交易行為之地點，客戶又該如何處理？顯然與一
        般性交易代價係性交易前後當場交付之經驗法則有違。
        況近來詐欺犯罪集團犯案猖獗，利用帳戶掩飾、隱匿詐
        財贓款之事，業廣經媒體披載，政府亦多所宣導，目的
        均在避免民眾受騙。被告係成年之人，具有高中肄業之
        學歷，並具有相當社會經驗，對此應知悉甚詳，且被告
        於本院審理時亦自承：伊知道銀行帳戶存摺、提款卡不
        可以隨便交出去，當時因為沒有錢，剛好有這個工作，
        所以才交付，第三天的時候伊覺得不對，怕他已經在利
        用伊，想去報案，所以打電話去銀行問伊帳戶有無流動
        ，就是裡面有無錢等語，足認被告對於取得其帳戶金融
        卡及金融卡密碼之自稱「吳經理」之成年人可能利用其
        所提供帳戶掩飾或隱匿因犯罪所得之財物（即被害人轉
        帳匯入之款項），使偵查機關不易偵查，已有所預見，
        仍在金錢及工作需求下，以縱或幫助前開取得其帳戶金
        融卡及金融卡密碼之自稱「吳經理」之成年人欺罔他人
        亦在所不惜之不確定故意，輕易將其帳戶之金融卡及金
        融卡密碼一併提供該真實姓名、年籍均不詳，自稱「吳
        經理」之成年人使用，顯有容認發生之本意，是以被告
        有幫助該取得其帳戶金融卡及金融卡密碼之自稱「吳經
        理」之成年人利用其所提供上開帳戶詐欺取財之不確定
        故意甚明。是被告前開所辯，顯屬事後卸責之詞，實難
        採信。
  （四）綜上所述，本件事證明確，被告犯行洵堪認定，應予依
        法論科。
  二、按刑法上之幫助犯，係對於犯罪與正犯有共同之認識，而
      以幫助之意思，對於正犯資以助力，而未參與實施犯罪之
      行為者而言，最高法院七十五年度臺上字第一五○九號、
      八十四年度臺上字第五九九八號、第六四七五號、八十八
      年度臺上字第一二七○號判決亦同此意旨。是以，如未參
      與實施犯罪構成要件之行為，且係出於幫助之意思提供助
      力，即屬幫助犯，而非共同正犯。本件被告基於幫助之犯
      意，提供金融機構帳戶之帳戶存摺一本、金融卡一張及該
      金融卡密碼一個予前述真實姓名、年籍均不詳，自稱「吳
      經理」之成年人使用，而由真實姓名、年籍均不詳，自稱
      「吳經理」之成年人對告訴人吳坤益、徐夢玲、陳逸昌、
      被害人趙雪貞、陳怡芳、羅心妤施用詐術，致告訴人吳坤
      益、徐夢玲、陳逸昌、被害人趙雪貞、陳怡芳、羅心妤陷
      於錯誤，因而轉帳匯款至被告所提供上開華南商業銀行文
      山分行被告帳戶內，是被告所為係參與詐欺取財罪構成要
      件以外之行為，且在無證據證明被告係以正犯而非以幫助
      犯之犯意參與犯罪之情形下，應認其所為係幫助犯而非正
      犯行為。核被告所為，係犯刑法第三百三十九條第一項詐
      欺取財罪之幫助犯。被告以一提供前開華南商業銀行文山
      分行帳戶予上開真實姓名、年籍均不詳，自稱「吳經理」
      之成年人使用之行為，幫助上開真實姓名、年籍均不詳，
      自稱「吳經理」之成年人詐欺告訴人吳坤益、徐夢玲、陳
      逸昌、被害人趙雪貞、陳怡芳、羅心妤，致告訴人吳坤益
      、徐夢玲、陳逸昌、被害人趙雪貞、陳怡芳、羅心妤均陷
      於錯誤，因而分別轉帳匯款至被告所提供之前開華南商業
      銀行文山分行被告帳戶內，故被告係以一行為同時侵害數
      財產法益，為想像競合犯，應依刑法第五十五條規定，從
      一重處斷。爰審酌被告提供上開帳戶予前述真實姓名、年
      籍均不詳，自稱「吳經理」之成年人使用，使前開犯罪之
      人得以逃避犯罪之查緝，所為已嚴重擾亂金融社會秩序，
      影響社會正常交易安全，增加告訴人吳坤益、徐夢玲、陳
      逸昌、被害人趙雪貞、陳怡芳、羅心妤尋求救濟之困難，
      並使犯罪之追查趨於複雜，犯後猶否認犯行，飾詞卸責，
      態度不佳，並審酌其犯罪之動機、目的、手段、生活狀況
      、智識程度等一切情狀，爰量處如主文所示之刑，併諭知
      易科罰金之折算標準。
據上論斷，應依刑事訴訟法第二百九十九條第一項前段，刑法第
三十條第一項前段、第二項、第三百三十九條第一項、第五十五
條、第四十一條第一項前段，刑法施行法第一條之一第一項、第
二項前段，判決如主文。
本案經檢察官吳宇青到庭執行職務
中    華    民    國   100    年    10    月    26    日
                    臺灣臺北地方法院刑事第七庭
                        審判長法  官  林庚棟
                              法  官  張詠惠
                              法  官  雷淑雯
以上正本證明與原本無異。
如不服本判決應於收受送達後十日內向本院提出上訴書狀，並應
敘述具體理由；其未敘述上訴理由者，應於上訴期間屆滿後二十
日內向本院補提理由書（均須按他造當事人之人數附繕本）「切
勿逕送上級法院」。告訴人或被害人如對於本判決不服者，應具
備理由請求檢察官上訴，其上訴期間之計算係以檢察官收受判決
正本之日期為準。
                              書記官  蕭君卉
中    華    民    國   100    年    10    月    26    日
附錄本案論罪科刑法條全文：
刑法第三百三十九條
意圖為自己或第三人不法之所有，以詐術使人將本人或第三人之
物交付者，處五年以下有期徒刑、拘役或科或併科一千元以下罰
金。
以前項方法得財產上不法之利益或使第三人得之者，亦同。
前二項之未遂犯罰之。